【裁判字號】    99,易,1120
【裁判日期】    990730
【裁判案由】    家庭暴力防治法
【裁判全文】
臺灣高雄地方法院刑事判決              99年度易字第1120號
公  訴  人  臺灣高雄地方法院檢察署檢察官
被      告  甲○○
上列被告因違反保護令案件，經檢察官聲請簡易判決處刑（99年
度偵字第3387號），本院高雄簡易庭認不宜以簡易判決處刑，改
依通常程序審理，本院判決如下：
    主  文
甲○○犯違反保護令罪，累犯，處有期徒刑參月，如易科罰金，
以新臺幣壹仟元折算壹日。
    事  實
一、甲○○前因恐嚇取財案件，經臺灣台北地方法院以95年度簡
    字第557 號判處有期徒刑4 月確定，甫於民國95年5 月9 日
    易科罰金執行完畢，猶不知悔改。甲○○與前妻丙○○於94
    年間離婚，為丙○○之前配偶，2 人間有家庭暴力防治法第
    3 條第1 款之家庭成員關係，因於2 人離婚後之97、98年間
    仍有持續以電話簡訊、郵寄信件、毆打之方式騷擾、傷害丙
    ○○之情形（傷害部分另經本院以98年度審簡字第3574號判
    處有期徒刑4 月確定），而經本院於98年8 月16日以98年度
    家護字第816 號民事通常保護令裁定甲○○不得對丙○○實
    施身體或精神上之不法侵害行為、不得對丙○○為騷擾、接
    觸、跟蹤、通話、通信之聯絡行為、並應遠離丙○○之住所
    至少30公尺，該保護令有效期間為1 年，並於98年7 月2 日
    合法送達甲○○。詎甲○○於收受該保護令並已知悉有禁止
    其與丙○○通信之內容後，竟仍基於違反保護令之犯意，於
    98年12月30日，在高雄市區某處，將內載有「請將照相機及
    保時捷玻璃杯歸還本人」、「交由康莊路85度C 內部工作人
    員轉交何先生即可」等文字之信件（下稱系爭信件），郵寄
    至丙○○位於高雄市○○區○○街7 號12樓之住處，對丙○
    ○為通信之聯絡行為，而違反本院前揭保護令。嗣經丙○○
    報警處理，始循線查獲上情。
二、案經丙○○訴由高雄市政府警察局小港分局報告臺灣高雄地
    方法院檢察署檢察官偵查後聲請簡易判決處刑。
    理  由
壹、證據能力部分：
    按被告以外之人於審判外之陳述，雖不符前4 條之規定，而
    經當事人於審判程序同意作為證據，法院審酌該言詞陳述或
    書面陳述作成時之情況，認為適當者，亦得為證據，刑事訴
    訟法第159 條之5 第1 項定有明文。查本案認定事實所引用
    之卷內證據資料，除原已符同法第159 條之1 至第159 條之
    4 規定、及法律另有規定等傳聞法則例外規定，而得作為證
    據外，並無證據證明係公務員違背法定程式所取得，而檢察
    官、被告甲○○於本院行準備程序時，均同意其作為本案證
    據之證據能力，且本院審酌前揭陳述作成時之情況，並無違
    法取證之瑕疵，亦認以之作為證據為適當，是本件有關被告
    以外之人於審判外之言詞或書面陳述等供述證據，依前揭法
    條意旨，自均得為證據。
貳、實體部分：
一、訊據被告矢口否認有何違反保護令之犯意，辯稱：系爭信件
    並沒有任何惡意，只是單純要拿回屬於其自己的東西，不知
    道這樣也算違反保護令云云。經查：
  (一)被告前於94年間與告訴人離婚，嗣因在97、98年間有以簡訊
    、信件、毆打等方式騷擾或傷害告訴人，而經本院以98年度
    家護字第816 號民事通常保護令裁定不得對告訴人丙○○實
    施身體或精神上之不法侵害行為、不得對告訴人為騷擾、接
    觸、跟蹤、通話、通信之聯絡行為、並應遠離告訴人之住所
    至少30公尺，而被告於98年7 月2 日受該保護令之合法送達
    並知悉其內容後，仍於98年12月30日，在高雄市區某處，將
    系爭信件郵寄給告訴人等事實，均經被告坦承在卷（偵卷第
    20頁、院卷三第36-37 頁），並經證人及告訴人丙○○於警
    詢、偵查中先後證述明確（偵卷第4-6 、20頁），且有本院
    前揭保護令及其送達證書、系爭信件及其信封、高雄市政府
    警察局小港分局高市警港分偵字第0990015384號函、前案信
    件及簡訊內容影本（偵卷第7-11、16頁、院卷三第19-21 頁
    、本院98年度家護字第816 號影卷第16-17 、32頁）等在卷
    可查，是此部份事實自已足堪認定。
  (二)次查，被告於偵查中先係供稱：「（為何離婚當時不取回，
    拖到98年才寄信要拿回？）因為對方一直拖延。」等語（偵
    卷第21頁），此與其審理中所為供述：「（如何發現這些杯
    子、照相機沒有帶走？）我一直都知道我沒有把這些東西拿
    走，當初沒有想到要要回來，只是一時心血來潮才寫這封信
    」等語（院卷三第39頁）相較，顯然被告就其究竟有無持續
    要求告訴人返還該等物品等情，前後所述已有不符之處；且
    被告與告訴人於94年間既已離婚，被告於97年間亦曾陸續以
    各種信件、簡訊等方式與告訴人聯繫等情，均如前所述，則
    告訴人之所以聲請法院核發包括「與告訴人通信」為禁止被
    告行為內容之保護令、及法院經調查後亦同意核發該等內容
    保護令之理由，均應係因認定就被告與告訴人之關係而言，
    被告對於告訴人之「通信行為」確實足以造成告訴人身心承
    受不必要之壓力，故被告於離婚後4 年有餘、依一般情形而
    言已無從確認所稱之「相機、玻璃杯」是否仍在告訴人持有
    中之情形下，竟仍將系爭信件郵寄給告訴人，則其動機是否
    確實如其所述僅係單純要求取回該等物品、對告訴人不致產
    生任何精神上之打擾，或確實對其此等行為將造成告訴人身
    心壓力早有認知，本已甚值懷疑。而被告於寄發系爭信件時
    ，於信封上寄件人地址之欄位係書寫「新竹市○○路19號」
    ，而其於審理中就此亦自承：伊於98年間都住在高雄市小港
    區，這樣寫的原因是因為伊不想讓告訴人知道信是伊寫的，
    如果告訴人知道信是伊寫的，告訴人會把信丟掉，告訴人不
    想要跟伊有任何瓜葛等語（院卷三第39頁），更足認被告對
    於告訴人之所以聲請本件保護令係因不欲與其有任何形式之
    聯繫，否則將造成告訴人身心壓力等情，顯然確實有所認知
    。
  (三)綜上所述，被告明知本件保護令內容包括禁止其與告訴人通
    信，雖系爭信件形式上之內容並無顯然之恐嚇言詞，然被告
    既對於無論信件內容為何均足以使告訴人產生身心壓力一事
    已有認知，卻仍逕自郵寄系爭信件給告訴人，是以被告確有
    違反本件保護令之犯意乙節，自已足認屬實。
二、被告與告訴人於94年間離婚，2 人間有家庭暴力防治法第3
    條第1 款前配偶之家庭成員關係，核被告所為，係違反本院
    依家庭暴力防治法第14條第1 項所為禁止對告訴人為通信行
    為之裁定，而犯家庭暴力防治法第61條第2 款之違反保護令
    罪。又被告有如上事實欄所述前科事實，有臺灣高等法院被
    告前案紀錄表1 份在卷可查，其受有期徒刑執行完畢後，5
    年以內故意再犯本件有期徒刑以上之罪，為累犯，應依法加
    重其刑。爰審酌被告與告訴人前為夫妻關係，2 人既已於94
    年間離婚，本應尊重對方從此擁有全新生活之權利，然其並
    未如此，明知本院業已核發本件通常保護令，應確實遵守保
    護令之規定，仍為本件犯行，所為實不足取，且被告犯罪後
    ，始終否認犯行，於犯罪後態度部分無從為其有利之考量，
    其先前又有多次家暴、妨害自由等前案紀錄，有臺灣高等法
    院被告前案紀錄表在卷可查，足見素行不良，惟慮及其本次
    所郵寄之系爭信件內容終究並無恐嚇等不法言詞，違反保護
    令之程度並非甚高等一切情狀，量處如主文所示之刑，並諭
    知易科罰金之折算標準。
據上論斷，應依刑事訴訟法第452 條、第299 條第1 項前段，家
庭暴力防治法第61條第2 款，刑法第11條前段、第47條第1 項、
第41條第1 項前段，刑法施行法第1 條之1 ，判決如主文。
本案經檢察官乙○○到庭執行職務。
中    華    民    國    99    年    7     月    30    日
            刑事第九庭  審判長  法  官  鄭詠仁
                                法  官  王碧瑩
                                法  官  黃沛文
以上正本證明與原本無異。
如不服本判決應於收受送達後10日內向本院提出上訴書狀，並應
敘述具體理由；如未敘述上訴理由者，應於上訴期間屆滿後20日
內向本院補提理由書（均須按他造當事人之人數附繕本）「切勿
逕送上級法院」。
中    華    民    國    99    年    7     月    30    日
                                書記官  鄧思辰
附錄本判決論罪法條：
家庭暴力防治法第61條
違反法院依第14條第1 項、第16條第3 項所為之下列裁定者，為
本法所稱違反保護令罪，處3 年以下有期徒刑、拘役或科或併科
新臺幣10萬元以下罰金：
一、禁止實施家庭暴力。
二、禁止騷擾、接觸、跟蹤、通話、通信或其他非必要之聯絡行
    為。
三、遷出住居所。
四、遠離住居所、工作場所、學校或其他特定場所。
五、完成加害人處遇計畫。

司法院資訊處製作；財團法人民間司法改革基金會備份。
